臺灣高等法院刑事判決
111年度上易字第805號
上  訴  人  
即  自訴人  黎思驊


被      告  LINE    
上列上訴人因被告妨害自由等案件，不服臺灣士林地方法院111
年度審自字第2號，中華民國111年2月22日第一審判決，提起上
訴，本院判決如下：
    主  文
上訴駁回。
    理  由
一、按自訴之提起，應委任律師行之。又自訴人未委任代理人，
    法院應定期間以裁定命其委任代理人，逾期仍不委任者，應
    諭知不受理之判決，刑事訴訟法第319條第2項、第329條第2
    項分別定有明文。
二、經查：
  ㈠按上訴係不服判決請求救濟之方法，故當事人於上訴期限內
    表示不服，無論其形式上誤用抗告或其他字樣，仍不妨礙其
    提起上訴之效力。本件上訴人即自訴人黎思驊於民國111年3
    月2日具狀向原審法院聲明不服，該書狀雖誤載為「刑事陳
    報狀」，然其既自稱「上訴人（即自訴人）」，並於上訴期
    間內對原判決聲明不服，仍以提起上訴論，自應適用刑事訴
    訟法關於上訴之規定，合先敘明。
　㈡本件上訴人自訴被告LINE妨害自由等案件，未委任律師為自
    訴代理人，經原審法院以裁定命其於7日內補正，該裁定已
    於111年1月13日送達上訴人位於「新北市○○區○○路000巷0號
    」之住所，然因未會晤上訴人本人，復無法補充送達於有辨
    別事理能力之同居人或受僱人，而寄存於新北市政府警察局
    土城分局廣福派出所，應自寄存送達之日起經10日，即111
    年1月23日生合法送達之效力；上訴人嗣於同年月18日具狀
    向原審法院陳明農曆年後再行提出委任狀，惟逾期甚久仍未
    補正，原審法院因認其自訴程序不合法，於111年2月22日諭
    知自訴不受理之判決，經核並無違誤。上訴意旨雖以警方拖
    延辦案致其權益受損，無法聘請律師協助，亦遭法律扶助基
    金會總會拒絕，請求行文法律扶助基金會云云。惟我國刑事
    訴訟法關於自訴制度，係採強制委任律師為代理人，旨在限
    制濫訴並提高自訴品質，上訴人既捨告訴途徑不為，逕向原
    審法院提起自訴，即應遵守相關法定之程式，若上訴人確屬
    無資力且合於請求法律扶助之條件，亦得依法律扶助法等相
    關規定，向財團法人法律扶助基金會申請訴訟案件扶助。而
    刑事訴訟法第31條第1項第5款固明文低收入戶或中低收入戶
    之被告，得於審判中聲請審判長指定公設辯護人或律師為其
    辯護，然此一強制辯護制度係為保障無資力被告之防禦權，
    並充實其辯護依賴權所設，與自訴制度之目的、保障對象全
    然迥異，自難比附援引，法院尚無依上訴人之請求而指定律
    師為代理人、或行文法律扶助基金會之必要，上訴人前揭所
    請，於法無據。本件自訴程式既不合法，即不因上訴時委任
    律師而得補正此項法律上程式之瑕疵，本院自無再裁定命上
    訴人補正律師為其代理人之必要。從而，上訴人執前詞提起
    上訴，為無理由，應予駁回，並不經言詞辯論為之。
據上論斷，應依刑事訴訟法第368條、第372條，判決如主文。
中　　華　　民　　國　　111  　年　　6　　月　　29　　日
                  刑事第二十五庭審判長法　官  邱滋杉
                                      法　官  邱瓊瑩
                                      法　官  陳彥年
以上正本證明與原本無異。
不得上訴。
                                      書記官  彭秀玉
中　　華　　民　　國　　111 　年　　6 　　月　　30　　日